【裁判字號】    97,訴,405
【裁判日期】    970430
【裁判案由】    誣告等
【裁判全文】
臺灣高雄地方法院刑事判決               97年度訴字第405號
公  訴  人  臺灣高雄地方法院檢察署檢察官
被      告  戊○○
            乙○○
上列被告因誣告等案件，經檢察官提起公訴（96年度偵字第1860
0 號），本院判決如下：
    主  文
戊○○犯偽證罪，處有期徒刑肆月，減為有期徒刑貳月，緩刑貳
年。
乙○○無罪。
    事  實
一、戊○○因於民國（下同）94年9 月6 日晚上8 時許，在位於
    高雄縣大寮鄉○○路11號之「天龍計程車508 休息站」，目
    睹甲○○與乙○○因債務糾紛發生拉扯，甲○○之配偶丙○○見狀，持鋁棒1 支毆打乙○○之頭部，致乙○○受有頭部
    外傷之過程（丙○○傷害部分業經本院以95年度易字第1444
    號判決判處拘役50日、臺灣高等法院高雄分院以95年度上易
    字第16號判決上訴駁回，於96年2 月14日確定在案），嗣於
    95年6 月15日上午10時46分許，在臺灣高雄地方法院檢察署
    第12偵查庭就前開丙○○傷害案件經檢察官傳喚出庭作證，
    戊○○供前具結後向該署檢察官證稱：「我有看到告訴人跟
    甲○○2 人互相推來推去到外面。後來丙○○就拿一根棍子
    打告訴人（即指乙○○）的頭」等語。嗣於95年11月15日本
    院法官依丙○○之聲請，以證人身分傳喚戊○○至本院刑事
    第17法庭，就同一案件作證，詎戊○○基於偽證之犯意，明
    知其確曾目睹丙○○拿棍子打乙○○之頭部，竟就此等於案
    情有重要關係之事項，於供前具結後在執行審判職務之承審
    法官前，訛證稱：「我有看到乙○○、甲○○2 人先在屋內
    吵，後來他們吵到屋外去，屋外當時暗暗的，不過被告（即
    指丙○○）在旁邊，被告並沒有拿鋁棒；我有看到徐、孫及
    被告3 人在屋外吵架，但是因為屋外暗暗的，所以我沒有確
    實看到被告拿棍子打乙○○的頭」等語，而為虛偽不實之陳
    述。
二、案經丙○○訴由臺灣高雄地方法院檢察署檢察官偵查後起訴
    。
    理  由
甲、程序方面（證據能力之審核）
    按被告以外之人於審判外之陳述，雖不符刑事訴訟法第159
    條之1 至第159 條之4 之規定，而經當事人於審判程序同意
    作為證據，法院審酌該言詞陳述或書面陳述作成時之情況，
    認為適當者，亦得為證據；當事人、代理人或辯護人於法院
    調查證據時，知有第159 第1 項不得為證據之情形，而未於
    言詞辯論終結前聲明異議者，視為有前項之同意，刑事訴訟
    法第159 條之5 定有明文。本件所援引之以下各項證據，固
    有部分屬傳聞證據，然公訴人、被告乙○○、戊○○於本院
    調查證據時，均知有前開第159 第1 項不得為證據之情形，
    且於言詞辯論終結前，均未聲明異議，且本院審酌該等證據
    作成時之狀況，並無違法取證之情事，且無不宜作為證據之
    情形，依前開說明，爰認均有證據能力，合先敘明。
乙、實體方面
壹、被告戊○○部分：
一、上開事實，業據被告戊○○於本院審理中坦承不諱，並有被
    告戊○○於前揭時間偵訊及本院審理時之筆錄及其簽立之證
    人結文在卷可稽（見95年度他字第1680號偵查卷宗第33至35
    頁、本院95年度易字第1444號卷第42至44頁、第53頁），則
    被告戊○○於上開傷害案件本院審理中所為證述與其於偵訊
    中之證述內容南轅北轍，必有1 次係屬虛偽陳述之事實，應
    堪以認定。至被告戊○○上開證述內容，究係何次證述為不
    實乙節，此業據被告戊○○於本院審理中供陳：伊有看到丙○○拿東西打乙○○的頭，於95年11月15日之陳述係因為受
    到威脅才會如此說，故伊承認前開於法院庭訊之證述與伊所
    目睹本案案發經過之過程不符等語明確（見本院卷第45頁）
    ，核與被告乙○○於上開丙○○傷害案件中所為指述之內容
    相符（見上開偵卷第15、16、29頁）；此外，復有國軍高雄
    總醫院附設民眾診療服務處診斷證明書1 份（見上開偵卷第
    17 頁） 在卷可稽，且該診斷證明書亦載明被告乙○○係「
    頭部外傷」，而與被告戊○○前所供陳同案被告乙○○係頭
    部遭告訴人持鋁棒攻擊之情節亦屬相符，此情迭經本院及臺
    灣高等法院高雄分院前開判決認明屬實，且有上開2 份判決
    附卷可稽，足徵被告戊○○就丙○○上開案件於偵訊中證稱
    曾目睹丙○○拿棍子打乙○○之頭部等語當確有其事，嗣於
    95年11月15日在本院以證人身分出庭所為證詞，應屬虛偽陳
    述無訛。又被告戊○○所為之該等虛偽證述，係得作為告訴
    人丙○○涉嫌傷害案件之直接證據，對於告訴人是否會遭認
    定有前揭傷害犯行，顯屬有重要關係。綜上，被告戊○○之
    自白核與事實相符，本件事證明確，被告戊○○前開犯行，
    洵堪認定。
二、論罪科刑：
  (一)核被告戊○○所為，係犯刑法第168 條之偽證罪。公訴人就
    本院前開認明之犯罪事實雖漏未詳加審究，而誤認被告戊○○於本院審理中之證述為真實，惟此部分之事實既已於起訴
    書犯罪事實欄中已明確記載，可認業經起訴，本院自應加以
    裁判，併此敘明。爰審酌被告戊○○於執行審判職務之法官
    審判時，於案情有重要關係之事項，供前具結，而為虛偽證
    述，其行為已足生損害於司法之公正性，並增加訴訟資源之
    浪費，行為實有非當，惟念及被告戊○○除本件犯行外，並
    無其他前科紀錄，此有臺灣高等法院被告前案紀錄表1 份在
    卷可按，素行尚佳，且於犯後已坦承犯行，知所悔悟，且於
    丙○○所涉上開案件中，法院尚未採用其於該案審理中之虛
    偽陳述而為認定等一切情狀，量處如主文所示之刑，以示懲
    儆（刑法第168 條之偽證罪，其法定刑為7 年以下有期徒刑
    ，縱宣告6 個月以下有期徒刑者，仍無同法第41條諭知易科
    罰金標準之適用，附此敘明）。末查，被告戊○○犯罪時間
    係在中華民國96年4 月24日以前，所犯之罪合於中華民國96
    年罪犯減刑條例第2 條第1 項第3 款所定減刑條件，應依法
    減輕其宣告刑2 分之1 。
  (二)本院審酌被告戊○○未曾因故意犯罪受有期徒刑以上刑之宣
    告，此有上開被告前案紀錄表可參，此次因一時短於思慮致
    罹刑章，又其行為所生實害尚屬有限，犯後態度良好，經此
    偵、審程序及科刑之宣告，當能知所警惕而信無再犯之虞，
    因認前所宣告之刑以暫不執行為適當，併依刑法第74條第1
    項第1 款之規定，併為緩刑2 年之諭知。
三、不另為無罪諭知部分：
  (一)公訴意旨另略以：被告戊○○基於偽證之犯意，在臺灣高雄
    地方法院檢察署檢察官於95年6 月15日傳訊被告戊○○就上
    開傷害案件出庭作證時，以證人身分具結後虛偽證稱：「丙○○就拿一根棍子打告訴人（即乙○○）的頭」云云，致該
    署檢察官採信被告戊○○之證詞，將告訴人丙○○以傷害罪
    提起公訴等語，因認被告戊○○此部分之行為係涉犯刑法第
    168 條第1 項之偽證罪等語。
  (二)惟按犯罪事實應依證據認定之，無證據不得認定犯罪事實；
    不能證明被告犯罪者，應諭知無罪之判決，刑事訴訟法第15
    4 條第2 項、第301 條第1 項分別定有明文。又事實之認定
    ，應憑證據，如未能發現相當證據，或證據不足以證明，自
    不能以推測或擬制之方法，以為裁判基礎，最高法院40年臺
    上字第86號著有判例可資參照；又被告或共犯之自白，不得
    作為有罪判決之唯一證據，仍應調查其他必要之證據，以察
    其是否與事實相符，此亦為刑事訴訟法第156 條第2 項所明
    定。且刑事訴訟法第156 條第2 項規定之立法目的乃欲以補
    強證據擔保自白之真實性；亦即以補強證據之存在，藉之限
    制自白在證據上之價值。而所謂補強證據，則指除該自白本
    身外，其他足資以證明自白之犯罪事實確具有相當程度真實
    性之證據而言。雖其所補強者，非以事實之全部為必要，但
    亦須因補強證據與自白之相互利用，而足使犯罪事實獲得確
    信者，始足當之，此亦有最高法院74年台覆字第10號判例意
    旨可參。
  (三)訊據被告戊○○堅詞否認此部分偽證犯行，並辯稱其確有看
    到丙○○拿東西打乙○○的頭等語。而查公訴人認被告戊○○涉犯上開行為，無非係以甲○○所提出與乙○○對話之光
    碟、譯文及同案被告戊○○之供述為其主要論據，然被告戊○○於丙○○傷害案件在本院審理中所為證述與其於偵訊中
    之證述內容迥異，應僅有1 次證述為真，且應以其於偵查中
    之證述為可採之事實，業經本院認明如前，且有臺灣高等法
    院高雄分院前開判決在卷可稽，足認被告戊○○前開辯解並
    非全然無據；又縱認同案被告乙○○確曾與甲○○於審判外
    有光碟譯文所載之對話內容（丙○○並未打伊之頭部；頭部
    傷害係鞋子打滑所致；曾拿新台幣2 萬元給戊○○，戊○○
    因此才願意作偽證），然此至多僅屬共犯於審判程序外之自
    白，又被告戊○○就此亦未曾明確坦認有收受同案被告乙○○所交付之金錢，或同意作偽證之情，此外，復無其他積極
    證據證明被告戊○○確有收受同案被告乙○○所交付之金錢
    ，因此同意於95年6 月15日偵查中為偽證之犯行，揆諸前開
    規定與判例意旨，應屬不能證明被告戊○○此部分犯罪，本
    應就此部分，為無罪之諭知，惟公訴人既以單純一罪起訴，
    爰不另為無罪諭知。
貳、被告乙○○部分：
一、公訴意旨略以：被告乙○○明知告訴人丙○○並無拿鋁棒敲
    打其頭部致其受有傷害之行為，竟基於使人受刑事訴追之誣
    告犯意，於95年2 月24日具狀向臺灣高雄地方法院檢察署誣
    指：「被告丙○○拿出預藏之鋁棒乙枝，逕往告訴人（即乙○○）之頭部予以敲擊，致使告訴人（即乙○○）受有頭部
    外傷之傷害」。嗣並教唆在場之人被告戊○○於臺灣高雄地
    方法院檢察署偵查中及法院審理時為不實之證述，被告戊○○遂基於偽證之犯意，在臺灣高雄地方法院檢察署檢察官於
    95年6 月15日傳訊被告戊○○就上開傷害案件出庭作證時，
    以證人身分具結後虛偽證稱：「丙○○就拿一根棍子打告訴
    人（即乙○○）的頭」云云，致臺灣高雄地方法院檢察署檢
    察官採信被告戊○○之證詞，將告訴人丙○○以傷害罪提起
    公訴。因認被告乙○○涉有刑法第169 條第1 項之誣告罪、
    第29條第1項、第168 條教唆偽證罪等語。
二、按刑法第168 條之偽證罪，以於案情有重要關係之事項，故
    意為虛偽之陳述為構成要件（最高法院30年上字第2032號判
    例意旨參照），查告訴人丙○○確有於前揭時地持棍子打被
    告乙○○頭部致其受傷之事實，既業經臺灣高雄地方法院檢
    察署檢察官偵查後以95年度偵字第18074 號提起公訴，並迭
    經本院、臺灣高等法院高雄分院判決有罪確定，足證同案被
    告戊○○於前揭時間偵查中所為證述：「丙○○就拿一根棍
    子打告訴人（即乙○○）的頭」等語與事實相符，非屬虛偽
    之陳述，與偽證罪之要件未合，被告乙○○自應無由成立教
    唆偽證罪嫌甚明；次按誣告罪之成立，須其申告之內容完全
    出於憑空捏造而言始能成立（最高法院89年度台上字第1840
    號判決意旨參照），然被告乙○○於95年2 月24日向臺灣高
    雄地方法院檢察署具狀申告告訴人丙○○傷害之內容，業據
    法院認明屬實，告訴人丙○○因此遭判刑確定，此已敘明如
    前，是被告乙○○申告之內容亦無何憑空捏造之情，自應不
    成立誣告罪。
三、另訊據證人甲○○於本院審理中雖證稱：伊所提出之光碟及
    錄音譯文係被告在路上碰到伊，伊與被告便在陸軍官校旁的
    小廟裡交談，伊係聽到休息站裡面的人說乙○○交2 萬元給
    戊○○，還聽說2 人因此還打架，伊才向乙○○提及此事云
    云（見本院卷第39、40頁），然訊之被告乙○○就此於本院
    審理中辯稱：譯文之內容係伊講氣話，與事實不符等語（見
    本院卷第43頁），再觀諸卷附此等譯文之對話時間係於95年
    11月28日（見95年他字第10174 號偵查卷第14頁），而被告
    乙○○申告告訴人丙○○涉嫌傷害案件則至96年1 月31日始
    經臺灣高等法院高雄分院言詞辯論終結，此有該次審判筆錄
    1 份附卷可考（見96年上易字第16號卷第41至45頁），可見
    被告乙○○與證人甲○○對話當時，尚與告訴人丙○○於法
    院訟爭中，是衡諸常情，被告乙○○於與訴訟對象丙○○之
    配偶即證人甲○○談話之際，既判決結果尚未確定，其言談
    當有所保留，而不輕易吐露與案情有關之事實，方與常情相
    符，然核閱上開譯文內容，被告乙○○卻毫不避諱且無所保
    留地向證人甲○○陳述於己不利之言詞，顯與常情不符，準
    此，被告乙○○所為此等對話內容真實之動機、真意為何，
    殊有可疑之處；又縱認被告乙○○於審判外與證人甲○○間
    確有光碟譯文所載之對話內容，且係出於被告乙○○之自由
    意志下所為陳述，然此證據至多僅屬被告乙○○於審判程序
    外之自白，而同案被告戊○○就此亦未曾明確坦認有收受同
    案被告乙○○所交付之金錢，或同意作偽證之情，此外，復
    無其他補強證據足資佐證同案被告戊○○確有收受被告乙○○所交付金錢，或同意作偽證之事實，從而，本院自難僅憑
    前開被告乙○○於光碟譯文中之自白及同案被告戊○○之供
    述，即逕推認被告乙○○有公訴人所指前開誣告、教唆偽證
    之罪嫌。綜上，公訴人所舉之證據均尚無法使本院形成被告
    乙○○有罪之確信，揆諸前開規定與判例意旨，即應為被告
    乙○○無罪之諭知。
據上論斷，應依刑事訴訟法第299 條第1 項前段、第301 條第1
項，刑法第168 條、第74條第1 項第1 款，中華民國96年罪犯減
刑條例第2 條第1 項第3 款、第7 條，判決如主文。
本案經檢察官丁○○到庭執行職務。
中    華    民    國    97    年    4     月    30    日
                  刑事第四庭  審判長法  官  陳  箐
                                    法  官  王參和
                                    法  官  鄭凱文
以上正本證明與原本無異。
如不服本判決應於收受本判決後10日內向本院提出上訴書狀，並
應敘述具體理由，如未敘述上訴理由者，應於上訴期間屆滿後20
日內補提理由書狀於本院（均須按他造當事人之人數附繕本）「
切勿逕送上級法院」。
                                    書記官  蕭家玲
中    華    民    國    97    年    5     月    1     日
附錄本案論罪法條：
刑法第168條
於執行審判職務之公署審判時或於檢察官偵查時，證人、鑑定人
、通譯於案情有重要關係之事項，供前或供後具結，而為虛偽陳
述者，處7 年以下有期徒刑。


司法院資訊處製作；財團法人民間司法改革基金會備份。
